【裁判字號】    98,訴,1476
【裁判日期】    980611
【裁判案由】    偽造文書等
【裁判全文】
臺灣臺中地方法院刑事判決              98年度訴字第1476號
公  訴  人  臺灣臺中地方法院檢察署檢察官
被      告  乙○○
選任辯護人  郭美絹律師
上列被告因偽造文書等案件，經檢察官提起公訴（98年度偵字第
3927 號） ，本院合議庭裁定由受命法官獨任進行簡式審判程序
，判決如下：
    主    文
乙○○共同犯行使偽造公文書罪，處有期徒刑壹年貳月，緩刑肆
年，並應向指定之公益團體、地方自治團體或社區提供壹佰小時
之義務勞務，緩刑期內付保護管束。
如附表「偽造公印文」欄所示之偽造公印文均沒收。
    犯罪事實及理由
一、犯罪事實：
    緣乙○○因積欠姓名年籍不詳綽號「阿通」之成年男子新臺
    幣 (下同）6 萬元，無力償還。該綽號「阿通」之成年男子
    於民國97年10月29日中午12時許（起訴書誤為97年12月29日
    中午12時10分許），打電話予丙○○，佯裝係檢察官，並訛
    稱：丙○○之帳戶係人頭帳戶，有人匯款至該帳戶，涉嫌洗
    錢，需將存款領出，供檢察官查證是否為犯罪所得，調查後
    約一個星期就會將錢寄還給丙○○云云（起訴書係記載「其
    分證被人拿去申設金融帳戶，作為洗錢工具，要凍結其帳戶
    內存款，如要避免被凍結，須將存款提領出來配合調查，會
    找服務於臺灣臺中地方法院之人，向其取款俟調查完畢後，
    會將取走款項返還」），丙○○因不知有假，陷於錯誤，乃
    應允提款，並與對方相約於同日15時許，在臺中縣大雅鄉○
    ○路之「大雅公園」，等候對方派人前來取款。之後，該綽
    號「阿通」之成年男子立即電約乙○○在臺中縣沙鹿鎮○○
    道2 號高速公路交流道附近見面，且於同日中午12時30分許
    見面時，綽號「阿通」之成年男子將於不詳時、地，以不詳
    方式接續偽造之如附表所示四份偽造公文書，交給乙○○，
    並囑乙○○於同日15時許，持以前往臺中縣大雅鄉○○路之
    「大雅公園」，向丙○○收取75萬元，事成即可抵銷所積欠
    之6 萬元債務。乙○○因貪圖抵銷債務之私利，雖明知該綽
    號「阿通」之成年男子所交付之上開四份文件均係偽造公文
    書，且丙○○遭人訛騙詐財，竟仍與該綽號「阿通」之成年
    男子共同基於行使偽造公文書及意圖為自己不法所有之犯意
    聯絡，由乙○○偕同不知情之賴錦華（另由檢察官為不起訴
    處分），於同日15時許，持如附表所示之四份偽造公文書，
    至臺中縣大雅鄉○○路之「大雅公園」，乙○○乃將前開四
    份偽造公文書一併交付予依約定前來之丙○○收執，用以取
    信，而同時行使該四份偽造公文書，復請丙○○在附表編號
    4 「臺灣台北地方法院收據」上之「收款員」處簽名，並向
    丙○○收取75萬元後，旋即離開現場。於同日稍後，乙○○
    即自行開車至彰化縣之彰化交流道附近，將所收取75萬元交
    給該綽號「阿通」之成年男子，以抵銷其欠款。嗣經丙○○
    發覺受騙報案後，經警方依丙○○所提供之如附件所示四份
    偽造公文書上所採集之指紋送驗結果，發現乙○○之指紋，
    始循線查悉上情。
二、證據名稱：
（一）被告乙○○於警詢、偵訊時所為與上揭犯罪事實相符之自
      白，及於本院準備程序及審理時為認罪之陳述。
（二）證人賴錦華於警詢、丙○○於警詢時之證述（證人丙○○
      於偵查中之陳述未經具結，無證據能力）。
（三）臺中縣警察局豐原分局大雅分駐所受理各類案件紀錄表、
      證人丙○○之臺灣銀行綜合存款存摺活期儲蓄存款明細、
      內政部警政署刑事警察局鑑驗書、臺中縣警察局豐原分局
      現場勘察報告暨刑案現場照片。
（四）由證人丙○○提供予警方而扣案之如附表所示四份偽造公
      文書。
三、併此明：
（一）起訴書論罪法條欄雖認被告上開所為，核係犯刑法第216
      條行使第211 條偽造公文書罪及同法第339 條第1 項之詐
      欺取財罪，且所犯二罪犯意各別，行為亦殊，應分論併罰
      ，但業經公訴檢察官於98年5 月26日以論告書更正為被告
      所犯上開二罪，係一行為觸犯數罪名，為想像競合犯，請
      從一重之行使偽造公文書罪處斷，本院之論罪意見同公訴
      檢察官。
（二）次按被告之自白，不得作為有罪判決之唯一證據，仍應調
      查其他必要之證據，以察其是否與事實相符。刑事訴訟法
      第156 條第2 項定有明文。公訴意旨雖認被告與綽號「阿
      通」之成年男子共同基於偽造文書之犯意，先由綽號「阿
      通」之成年男子，於不詳時間、地點，接續偽造如附表編
      號1 、2 、3 所示3 份偽造公文書，且被告對此部分被訴
      犯行，於本院準備程序及審理時，亦為認罪之陳述，但查
      ，被告於警詢及偵查中僅自承：於97年10月29日中午12時
      30 分 ，綽號「阿通」之成年男子約伊在臺中縣沙鹿鎮○
      ○道2 號高速公路交流道見面，並將如附表所示4 份偽造
      公文書交付予伊，委託伊於同日15時許，持以前往臺中縣
      大雅鄉○○路之「大雅公園」，向證人丙○○收取75萬元
      ，伊於取得上開4 份文件後，在抵達「大雅公園」前，有
      打開來看，才知要向證人丙○○收取之75萬元是詐欺取財
      之款項等語，顯然並未就綽號「阿通」之成年男子偽造如
      附表所示4 份公文書之犯行，供承亦有犯意之聯絡，且遍
      觀本案全部案卷，亦查無其他積極證據足證被告就綽號「
      阿通」之成年男子偽造如附表所示4 份公文書之犯行，有
      何犯意之聯絡及行為之分擔，揆諸前開規定，尚難徒以被
      告於本院審理時之認罪陳述，即遽認被告亦有共犯此部分
      偽造公文書之犯行。惟被告縱有此部分偽造公文書之犯行
      ，因嗣後均持以行使，偽造公文書之低度行為將為高度之
      行使行為所吸收，有實質上一罪關係，爰不另為無罪之諭
      知。
（三）公訴人雖僅就被告於上揭時、地，同時行使如附表編號1
      、2 、3 所示偽造公文書及詐欺取財之犯行提起公訴，然
      檢察官就犯罪事實一部起訴者，其效力及於全部，刑事訴
      訟法第267 條定有明文。本件被告於行使如附表編號1 、
      2 、3 所示偽造公文書時，亦同時行使如附表編號4 所示
      偽造公文書，而此部分犯罪事實，與前揭論罪科刑之行使
      偽造公文書及詐欺取財罪部分，分別有實質上一罪及想像
      競合犯之關係，本院自應就屬於實質上一罪及裁判上一罪
      之行使如附表編號4 所示偽造公文書犯行，一併加以裁判
      。
（四）公訴人雖就被告具體求處有期徒刑二年，並認不宜給予緩
      刑之宣告，然查：
  １、被告前無任何犯罪紀錄，素行良好，有臺灣高等法院被告
      前案紀錄表可按，且被告係27歲之年輕人，因為抵消債務
      ，一時思慮不周，誤觸法網，雖參與詐欺取財之手段及行
      使如附表所示之偽造公文書，係以冒用司法機關及執法人
      員名義，訛騙無辜民眾，戕害民眾對司法公信力及對執法
      機關之信賴，破壞社會安定秩序，但其係因貪圖抵銷個人
      6 萬元之債務，始受託向證人丙○○收取款項，犯罪之動
      機、目的尚屬單純，且不僅非起議行詐之主謀者，亦未參
      與偽造如附表所示之偽造公文書，參與犯罪之程度、惡性
      及在本次詐欺取財犯行中所扮演之角色，均不若主謀者即
      綽號「阿通」之成年男子嚴重，訛騙之被害人只有證人丙
      ○○一人，且於犯後業已主動與證人丙○○以30萬元達成
      和解，並全數給付完畢，證人丙○○復具狀表示懇請賜予
      被告緩刑之機會，有和解契約書、刑事陳報狀附卷可稽，
      被告自綽號「阿通」之成年男子處所取得如附表所示之偽
      造公文書共計4 份，均已交由證人丙○○收受，並全部提
      供予警方查扣，所生損害非鉅，被告因而獲取所得不多，
      再考之被告之智識、生活情狀，暨犯後能坦認犯行，賠償
      證人丙○○之損害，態度良好等一切情狀，本院認量處如
      主文所示之刑，已足資儆懲，公訴人之具體求刑，尚嫌過
      重。
  ２、又被告前未曾因故意犯罪受有期徒刑以上刑之宣告，已如
      前述，被告始終坦承犯行，深具悔意，且已依與證人丙○
      ○之和解條件履行完畢，證人丙○○亦表示請求給予被告
      緩刑之機會，其本身又有正當職業，經此偵審教訓，當知
      警惕而無再犯之虞，本院綜核各情，所宣告之刑，認以暫
      不執行為適當，併予宣告緩刑五年，以啟自新。末查，被
      告違犯上開行使偽造公文書及詐欺取財之犯行，足見其價
      值觀念偏差，守法程度有待加強，為使被告於緩刑期間內
      ，仍深知戒惕，且導正其行為與法治之觀念，爰依刑法第
      74 條 第2 項第5 款規定，併宣告於緩刑期間內，命被告
      向公益團體、地方自治團體或社區提供100 小時之義務勞
      務，並依刑法第93條第1 項第2 款之規定，於緩刑期間付
      保護管束，爰併予宣告如主文所示。公訴人認本案不宜宣
      告緩刑，為本院所不採。
（五）如附表所示之4 份偽造公文書雖係共犯即綽號「阿通」之
      成年男子所有，並供被告違犯上開犯行所用之物，但業已
      交付證人丙○○，而非屬被告及綽號「阿通」之成年男子
      所有，除如附表「偽造公印文」欄所載偽造公印文，應依
      刑法第219 條予以沒收外，依刑法第38條第3 項之規定，
      即不得再對各該書類諭知沒收（最高法院43年台上字第74
      7 號判例意旨參照）。
四、依刑事訴訟法第273 條之1 第1 項、第299 條第1 項前段、
    第310 條之2 、第454 條第1 項，刑法第28條、第216 條、
    第211 條、第339 條第1 項、第55條、第74條第1 項第1款
    、第2 項第5 款、第93條第1 項第2 款、第219 條，刑法施
    行法第1條之1，判決如主文。
本案經檢察官甲○○到庭執行職務
中    華    民    國    98    年    6     月    11    日
                  刑事第七庭  法  官  莊嘉蕙
以上正本證明與原本無異
如不服本判決應於收受送達後十日內向本院提出上訴書狀，並應
敘述具體理由；其未敘述上訴理由者，應於上訴期間屆滿後二十
日內向本院補提理由書（均須按他造當事人之人數附繕本）「切
勿逕送上級法院」。
                                書記官  陳怡臻
中    華    民    國    98    年    6     月    11    日
附錄論罪科刑法條
中華民國刑法第216條
行使第210 條至第215 條之文書者，依偽造、變造文書或登載不
實事項或使登載不實事項之規定處斷。
中華民國刑法第211條
偽造、變造公文書，足以生損害於公眾或他人者，處1 年以上7
年以下有期徒刑。
中華民國刑法第339條第1項
意圖為自己或第三人不法之所有，以詐術使人將本人或第三人之
物交付者，處5 年以下有期徒刑、拘役或科或併科1 千元以下罰
附表：
┌──┬───────────┬─────────────┬───────┐
│編號│偽 造 公 文 書 名 稱  │  文    書    意    旨    │偽 造 公 印 文│
├──┼───────────┼─────────────┼───────┤
│ 1  │臺灣台北（起訴書誤為「│內容記載丙○○因違反銀行法│偽造「台中地檢│
│    │臺北」）地方法院檢察署│第109 條第三項洗錢防治法，│署」公印文1枚 │
│    │請求暫時性凍結執行聲請│願配合將名下台灣銀行帳戶主│              │
│    │書                    │動聲請暫時性凍結之意旨，足│              │
│    │                      │以生損害於丙○○、臺灣臺北│              │
│    │                      │地方法院檢察署及臺中地檢署│              │
├──┼───────────┼─────────────┼───────┤
│ 2  │法務部行政執行假扣押處│內容係受凍結管制丙○○因金│偽造「台中地檢│
│    │份命令                │融專案人頭帳戶詐騙洗錢一案│署」公印文1枚 │
│    │                      │應到本處據實報告財產狀況等│              │
│    │                      │意旨 (在該命令「主旨」說明│              │
│    │                      │五係以打字方式記載「五、承│              │
│    │                      │辦檢察官：黃立維  協辦單位│              │
│    │                      │：行政院金融監督管理委員會│              │
│    │                      │」，並無偽造署押情形，起訴│              │
│    │                      │書誤為「偽造承辦檢察官黃立│              │
│    │                      │維、協辦單位：行政院金融監│              │
│    │                      │督管理委員會），足以生損害│              │
│    │                      │丙○○、黃立維、法務部、行│              │
│    │                      │政院金融監督管理委員會及臺│              │
│    │                      │中地檢署                  │              │
├──┼───────────┼─────────────┼───────┤
│ 3  │臺灣台北（起訴書誤為「│內容係案號中華民國97年偵字│偽造「台中地檢│
│    │臺北」）地方法院檢察署│第0000000 號、檢察官黃立維│署」公印文1枚 │
│    │偵查卷宗卷皮          │、檢察事務官楊清豐、書記官│              │
│    │                      │李正宏、被告丙○○、案由常│              │
│    │                      │業詐欺，表徵丙○○因常業詐│              │
│    │                      │欺案由該檢察署偵查中之意旨│              │
│    │                      │，足以生損害於丙○○、黃立│              │
│    │                      │、楊清豐、李正宏、臺灣臺北│              │
│    │                      │地方法院檢察署及臺中地檢署│              │
├──┼───────────┼─────────────┼───────┤
│ 4  │臺灣台北地方法院收據  │內容係表彰臺灣台北地方法院│偽造「台中地檢│
│    │                      │有收受丙○○75萬元之意旨，│署」公印文1枚 │
│    │                      │足以生損害於丙○○、臺灣臺│              │
│    │                      │北地方法院及臺中地檢署    │              │
└──┴───────────┴─────────────┴───────┘


司法院資訊處製作；財團法人民間司法改革基金會備份。
